【裁判字號】    99,台抗,495
【裁判日期】    990624
【裁判案由】    聲請定暫時狀態處分
【裁判全文】
最高法院民事裁定              九十九年度台抗字第四九五號
抗  告  人  合迪股份有限公司
法定代理人  甲○○
訴訟代理人  曾慶雲律師
上列抗告人因與相對人陳建宏即錸德工程行間聲請定暫時狀態處
分事件，對於中華民國九十九年四月二十日台灣高等法院高雄分
院裁定（九十九年度全字第一號），提起抗告，本院裁定如下：
    主  文
抗告駁回。
抗告訴訟費用由抗告人負擔。
    理  由
本件抗告人之法定代理人，已於民國九十九年四月二十七日由許
明郭變更為甲○○，茲甲○○聲明承受訴訟，業據提出公司變更
登記表一份為憑，經核無不合，先予敘明。
次按於爭執之法律關係，為防止發生重大之損害或避免急迫之危
險或有其他相類之情形而有必要時，得聲請為定暫時狀態之處分
，民事訴訟法第五百三十八條第一項定有明文。又定暫時狀態處
分之原因，應釋明之。而釋明如有不足，債權人陳明願供擔保或
法院認為適當者，法院即得定相當之擔保，命供擔保後，為定暫
時狀態假處分之裁定，此觀同法第五百三十八條之四、第五百三
十三條、第五百二十六條之規定自明。相對人陳建宏即錸德工程
行主張：伊與抗告人及天騰工程股份有限公司就塗銷日本國ＫＡ
ＴＯ公司製造，規格ＮＫ三五○III型，引擎號Ｓ／Ｎ八○二○一
一號及規格ＮＫ二五○型，引擎號Ｓ／Ｎ一六二二一九號吊車二
部（下稱系爭二部吊車）之附條件買賣登記涉訟，抗告人不服台
灣高雄地方法院（下稱高雄地院）所為判決提起上訴，現由原法
院九十七年度上字第一三五號塗銷動產擔保登記事件審理中。詎
抗告人於九十九年二月六日在高雄縣中國石油公司林園煉油廠廠
區內，欲依動產擔保交易法第二十八條規定實行占有系爭二部吊
車，但因系爭二部吊車不在該處而未果。伊係以吊車承包工程為
業，唯恐抗告人占有系爭吊車實行拍賣，將使伊營業發生重大損
害，願供擔保以代釋明之不足，聲請准予宣告於本案訴訟判決確
定前禁止抗告人占有系爭二部吊車。原法院以：本件經調取該院
九十七年度上字第一三五號卷宗查核無訛，並據抗告人之職員陳
威昇到庭證實。經審酌相對人聲請定暫時狀態處分之請求及原因
已為釋明，但其請求是否有理由，有待本案判斷，應認其釋明仍
有不足，惟相對人陳明願供擔保，自得定相當之擔保，以補其釋
明之不足。查系爭二部吊車之附條件買賣登記，規格ＮＫ三五○
III型之價格為新台幣（下同）一百二十八萬元，規格ＮＫ二五○
型之價格為七十萬元，合計為一百九十八萬元。依抗告人於本案
訴訟主張系爭二部吊車係以售後買回方式辦理附條件買賣登記之
融資性分期付款買賣，相對人尚欠伊一百八十萬元債務未付等情
，則抗告人因本件假處分而可能遭受之損害，除因假處分期間無
法取回系爭二部吊車拍賣就所得價金為利用而生之利息損失外，
尚包括系爭二部吊車之折舊、物價波動、金錢利用之預期利益等
損失，考量本案尚繫屬原法院，原法院判決後得上訴第三審法院
，及目前社會經濟狀況資金需求程度等一切情況，認相對人應供
擔保之金額以六十萬元為適當，爰諭知相對人提供擔保金六十萬
元後，於原法院九十七年度上字第一三五號塗銷動產擔保登記事
件判決確定前，禁止抗告人占有系爭二部吊車。經核於法並無不
合。抗告論旨，指摘原裁定不當，求予廢棄，非有理由。
據上論結，本件抗告為無理由。依民事訴訟法第四百九十五條之
一第一項、第四百四十九條第一項、第九十五條、第七十八條，
裁定如主文。
中    華    民    國  九十九  年    六    月  二十四  日
                      最高法院民事第七庭
                          審判長法官  劉  福  聲
                                法官  鄭  玉  山
                                法官  黃  義  豐
                                法官  袁  靜  文
                                法官  沈  方  維
本件正本證明與原本無異
                                      書  記  官
中    華    民    國  九十九  年    七    月    七    日
                                                     m

司法院資訊處製作；財團法人民間司法改革基金會備份。
